【裁判字號】    98,裁,172
【裁判日期】    980122
【裁判案由】    補助費
【裁判全文】
最  高  行  政  法  院  裁  定
                                       98年度裁字第172號
聲  請  人  黃建源即黃動物醫院
相  對  人  臺北市動物衛生檢驗所
代  表  人  甲○○
上列當事人間補助費事件，對於中華民國97年10月9日本院97年
度裁字第4745號裁定，聲請再審，本院裁定如下：
    主  文
再審之聲請駁回。
再審訴訟費用由聲請人負擔。
    理  由
一、本件聲請人於民國（下同）88年9月1日與相對人簽訂「臺北
    市犬貓絕育特約動物醫院契約」（下稱系爭契約），由相對
    人委託聲請人協助辦理犬貓絕育手術補助業務。嗣聲請人檢
    具臺北市犬貓絕育併晶片註記及補助款申請證明書，向相對
    人申請給付89年3月份至6月份之絕育補助款共新臺幣（下同
    ）1,253,200元被拒，遂向原審法院提起行政訴訟，請求給
    付該款及遲延利息。經原審法院90年度訴字第1844號判決駁
    回聲請人之訴，聲請人不服提起上訴，經本院於92年8月21
    日以92年度判字第1093號判決駁回上訴而告確定。上開案件
    進行中，相對人對已經給付聲請人88年9月份至89年2月份之
    絕育補助款292,600元（及遲延利息），向臺灣臺北地方法
    院臺北簡易庭提起訴訟請求返還，聲請人提起反訴，請求因
    申請補助款而提出之雄犬貓睪丸7對、雌犬貓卵巢子宮12副
    ，依民法第347條有償契約準用民法買賣契約之規定及民法
    第491條定作物買賣契約之法律關係，相對人應予返還，因
    該等物品業經其銷毀，已屬給付不能，而請求相當之價值26
    ,000元，案經臺灣臺北地方法院臺北簡易庭91年北簡字第14
    418號判決聲請人應給付相對人292,600元，及自91年8月14
    日起至清償日止之法定遲延利息，而駁回聲請人之反訴。聲
    請人不服提起上訴，經臺灣臺北地方法院93年度簡上字第54
    4號，駁回上訴確定。聲請人提起再審之訴，亦經臺灣臺北
    地方法院94年度再易字第53號駁回在案。相對人因行政法院
    認定系爭契約為行政契約，故在臺灣臺北地方法院93年度簡
    上字第544號案件審理中，同時就同一訴訟標的已經給付聲
    請人88年9月份至89年2月份之絕育補助款292,600元及遲延
    利息，提起行政訴訟依不當得利請求返還，聲請人於審理中
    提起反訴請求相對人給付該款及遲延利息。本件訴訟進行中
    臺灣臺北地方法院93年度簡上字第544號判決駁回聲請人之
    上訴而確定，相對人遂撤回本案本訴部分，而反訴部分最終
    經原審以96年度更二字第127號裁定駁回聲請人之反訴，並
    經本院97年度裁字第4745號裁定（下稱原確定裁定）駁回聲
    請人之抗告而確定。茲聲請人對原確定裁定主張有行政訴訟
    法第273條第1項第2款、第13款及第14款之再審事由，聲請
    再審。
二、本件聲請再審意旨略以：本院92年度判字第1093號判決認定
    系爭犬貓絕育契約為行政契約，且於92年8月21日作成判決
    。而臺北地方法院臺北簡易庭91年北簡字第14418號判決及
    同院93年度簡上第544號判決均在92年8月21日之後，依據95
    年8月15日修正之行政訴訟法第12條之2第1項規定，民事法
    院於判決時自應受上開行政法院確定判決之羈束，故民事法
    院對本件無審判權，其判決自屬違背法令而不得羈束本案行
    政訴訟，原確定裁定未就此加以斟酌，係對足以影響判決之
    重要證物漏未斟酌。又依行政訴訟法第12條之1第2項所定；
    訴訟繫屬於行政法院後，當事人不得就同一事件向其他不同
    審判權之法院更行起訴。本案前述民事判決，係本院92年度
    判字第1093號判決後，就同一事件重行在民事法院起訴，顯
    與前引行政訴訟規定不符等語，主張前述再審事由，求為判
    決廢棄原確定裁定。
三、本院按：當事人對於本院所為裁定聲請再審，必須原裁定有
    行政訴訟法第273條之情形者，始得為之。而該條第1項第2
    款所謂判決理由與主文顯有矛盾，係指判決理由與主文之內
    容適得其反而言，本院著有60年裁字第87號判例。又上述條
    項第13款及第14款所稱發見未經斟酌之證物或漏未斟酌之重
    要證物，必須如經斟酌可受較有利之裁判者為限（本院62年
    判字第579號判例）。本件原確定裁定以：按何類訴訟事件
    屬於民事法院或行政法院之審判權限，乃是公、私法二元分
    離、審判權限分屬不同法院之司法體制下，所滋生之問題。
    基於憲法所保障之人民司法受益權，此種法律制度所衍生之
    問題，其不利益不應由人民承擔，而基於「法院等價」或「
    審判權等價」，一訴訟事件法院認其有受理訴訟權限而為裁
    判經確定者，其他不同審判權之法院受該裁判之羈束。95年
    8月15日修正施行之行政訴訟法第12條之2第1項規定：「行
    政法院認其有受理訴訟權限而為裁判經確定者，其他法院受
    該裁判之羈束。」即是本於上揭意旨而制定。經查，相對人
    以系爭契約之補助對象，係指臺北市市民為飼主所實際管理
    之犬貓，不含「無主之流浪犬貓」，聲請人卻對無主之流浪
    犬貓施以絕育手術，或未完成植入晶片及施打狂犬病預防注
    射之程序，即以不實內容之申請證明書申請補助款，已逾合
    約所定申請補助款之要件，相對人因此受有給付補助款之損
    害，依民法第544條規定對已經給付聲請人88年9月份至89年
    2月份之絕育補助款292,600元（及遲延利息），向臺灣臺北
    地方法院臺北簡易庭提起訴訟，請求返還，經臺灣臺北地方
    法院臺北簡易庭91年北簡字第14418號判決聲請人應給付相
    對人292,600元，及自91年8月14日起至清償日止之法定遲延
    利息，並駁回聲請人之反訴，聲請人均表不服，提起上訴，
    復經臺灣臺北地方法院93年度簡上字第544號判決，駁回其
    上訴而告確定。聲請人不服該確定判決提起再審之訴，亦經
    臺灣臺北地方法院94年度再易字第53號判決駁回在案，此有
    各該民事判決附卷可稽。聲請人就同一金額（即292,600元
    ，及自91年8月14日起至清償日止之法定遲延利息，共計338
    ,773元）依系爭契約之法律關係及相對人將雄犬貓睪丸、雌
    犬貓卵巢子宮銷毀，無法返還聲請人，屬於給付不能，依債
    務不履行之法律關係，向原審法院起訴請求相對人給付。經
    查聲請人上該主張均經臺灣臺北地方法院93年度簡上字第54
    4號確定判決所判斷並確定在案，本件訴訟與上該民事訴訟
    顯為同一事件，聲請人就同一事件再向行政法院起訴，原審
    法院依行政訴訟法第107條第1項第9款之規定，裁定駁回其
    訴，經核並無不合等由。據以於主文諭知聲請人之抗告駁回
    ，經核並無判決理由與主文之內容適得其反之情事。次查本
    院92年度判字第1093號判決，係聲請人向相對人申請給付89
    年3月份至6月份之絕育補助款共1,253,200元被拒，基於系
    爭契約關係提起行政訴訟，請求給付89年3月份至6月份之絕
    育補助款，而本案及民事事件則為相對人就已經給付聲請人
    88年9月份至89年2月份之絕育補助款292,600元及遲延利息
    ，依不當得利請求返還，聲請人於審理中以債務不履行、侵
    權行為等為由提起反訴請求相對人給付該款及遲延利息。是
    兩案訴訟標的法律關係一為契約關係，一為不當得利，二者
    相異，請求之原因事實一為給付89年3月份至6月份之絕育補
    助款，另一請求返還已經給付聲請人88年9月份至89年2月份
    之絕育補助款292,600元及遲延利息，亦顯屬有異，並非同
    一事件，故聲請意旨謂本院92年度判字第1093號判決與上開
    所述之民事判決為同一事件，民事判決應受本院判決之羈束
    云云，尚屬誤解法律而無足取，從而縱原確定判決對此加以
    審酌，亦無從為聲請人較有利之裁判。綜上；揆諸上引本院
    判例意旨，本件再審之聲請顯無再審理由，應予駁回。
四、據上論結，本件聲請為無理由。依行政訴訟法第283條、第2
    78條第2項、第104條、民事訴訟法第95條、第78條，裁定如
    主文。
中    華    民    國    98    年    1     月    22    日
                    最高行政法院第七庭
                        審判長法官  藍  獻  林
                              法官  廖  宏  明
                              法官  張  瓊  文
                              法官  姜  素  娥
                              法官  林  文  舟
以  上  正  本  證  明  與  原  本  無  異
中    華    民    國    98    年    1     月    22    日
                              書記官  彭  秀  玲


司法院資訊處製作；財團法人民間司法改革基金會備份。
